臺灣新竹地方法院刑事判決　　　　　　100年度交簡上字第2號
公　訴　人　臺灣新竹地方法院檢察署檢察官
上　訴　人
即　被　告　許耀煌
上列上訴人即被告因公共危險案件，不服本院九十九年度竹北交
簡字第六九三號，中華民國九十九年十一月十一日第一審刑事簡
易判決（聲請案號：九十九年度速偵字第一七六五號），提起上
訴，本院管轄第二審之合議庭判決如下：
    主      文
上訴駁回。
    理      由
一按：
(一)當事人對於下級法院之判決有不服者，得上訴於上級法院；又
  第二審法院認為上訴不合法律上之程式或法律上不應准許或其
  上訴權已經喪失者，應以判決駁回之，並得不經言詞辯論為之
  ，刑事訴訟法第344 條第1 項前段、第367 條前段、第372 條
  分別定有明文。而上開法條規定，對於簡易判決不服上訴者亦
  準用之，同法第455 條之1 第3 項亦定有明文。
(二)刑事訴訟法第266 條規定起訴之效力不及於檢察官所指被告以
  外之人，即所謂起訴對人之效力。而同法第264 條第2 項第1
  款規定起訴書應記載被告之姓名、性別等資料或其他足資辨別
  之特徵，係為確定刑罰權對象之用，其起訴之對象為被告其「
  人」，而非僅在其「姓名」，故如某甲冒用某乙之名於偵查中
  應訊，無論有無被羈押或交保，其特定之人應為某甲，並非被
  冒名之某乙，檢察官係對某甲實施偵查，如認其有犯罪嫌疑並
  對之提起公訴，雖誤以乙名起訴，僅姓名錯誤，其起訴所指被
  告之人（即應接受審判之人）應為某甲而非某乙，法院於審理
  時，若已查明係冒用乙之名義犯罪，即應以甲為其審判對象，
  僅逕將判決書當事人欄之姓名更正為甲，並註明其係冒用某乙
  姓名，方稱適法（最高法院91年度台上字第2221號判決意旨參
  見）。
(三)某甲雖冒用乙之名義應訊，惟警訊及偵查中皆以甲為被告而為
  偵查程序，是檢察官所起訴之對象實為甲而非乙。第一審之審
  理，因係簡易程序，不經通常審判程序，就書面審理，逕以科
  刑，則第一審審理之對象係以檢察官所起訴之對象為審理，故
  應係甲，且綜觀全部書面卷證，無論逮捕、偵查等訴訟之行為
  ，實質上均係對犯罪之本人而行使，並無錯誤，不過是姓名使
  用錯誤，是審判之對象為甲，則第一審法院所為簡易判決之效
  力僅及於甲，乙非判決效力所及之人，即乙非上訴權人，其提
  起上訴應不合法，第二審法院應以判決駁回，並於其理由中說
  明甲冒用乙姓名，應由原審裁定更正姓名並重行送達（臺灣高
  等法院暨所屬法院90年法律座談會刑事類提案第41號研討結果
  參見）。
二由上一說明，若真正之犯罪行為人為某甲，偵查機關（含司法
  警察及檢察官）亦係對某甲實施逮捕、偵查等一連串偵查作為
  ，嗣檢察官並認某甲有犯罪嫌疑而對之提起公訴或聲請簡易判
  決處刑，雖檢察官誤以某乙之名起訴或聲請簡易判決處刑，而
  將某乙之姓名記載在起訴書或聲請簡易判決處刑書上，然此僅
  係姓名錯誤而已，檢察官起訴或聲請簡易判決處刑所指被告之
  人（即應接受審判之人）仍應為某甲而非某乙，縱法院於日後
  之判決書上記載某乙為被告，此時法院審判或為簡易判決之對
  象仍為某甲，判決之效力僅及於某甲，被冒名之某乙並非判決
  效力所及之人，某乙即非上訴權人，其提起上訴即不合法，第
  二審法院應以判決駁回某乙之上訴。本件被告許耀煌以其本人
  對原審簡易判決所載犯罪事實一無所知為由提起上訴，經查：
(一)本件犯罪行為人飲用酒類，已達不能安全駕駛動力交通工具之
  程度後，於民國99年10月23日14時52分許，騎乘車牌號碼BIY
  -768號輕型機車行經新竹縣竹北市○○○路與光明六路口處闖
  越紅燈，為警攔停，經警測試其酒精濃度呼氣值達每公升0.56
  毫克，嗣解送於臺灣新竹地方法院檢察署（下稱新竹地檢署）
  接受訊問，而該犯罪行為人於警詢及偵訊中均自稱為「許耀煌
  」，並於：警詢筆錄、酒精測定紀錄表、汽車駕駛人酒後生理
  協調平衡檢測紀錄表、新竹縣政府警察局竹北分局執行拘提逮
  捕告知本人通知書、新竹縣政府警察局竹北分局執行拘提逮捕
  告知親友通知書、新竹縣政府警察局竹縣警交字第E00000000
  號舉發違反道路交通管理事件通知單（下稱本件交通違規單）
  、新竹縣政府警察局竹北分局相片影像資料查詢結果、新竹地
  檢署檢察官訊問筆錄各文書上均簽署「許耀煌」之署押或兼按
  捺指印。嗣經新竹地檢署檢察官以自稱為「許耀煌」之人在偵
  訊時所為之自白及綜合卷內其他證據，於99年10月28日以被告
  為「許耀煌」之名向本院聲請簡易判決處刑，本院以99年度竹
  北交簡字第693 號受理該案後，於同年11月11日亦以被告為「
  許耀煌」之名逕為簡易判決，有上列警詢筆錄等文書及本件聲
  請簡易判決處刑書、原審刑事簡易判決書各件在卷可稽。
(二)經本院於100 年1 月26日準備程序期日傳訊上訴人許耀煌及查
  獲本件酒後駕車之警員即新竹縣政府警察局竹北分局六家派出
  所林俊吉警員到庭：
1.
(1)上訴人當庭提出許耀煌之身分證原本，其正面照片所示之人。
(2)於本院到庭應訊之上訴人本人。
(3)偵查卷第16頁，新竹縣政府警察局竹北分局查詢對象許耀煌（
  Ｚ000000000號、西元1967年5 月6 日生）相片影像資料查詢結
  果，其相片影像檔所示之人。
  上(1)(2)(3)為同一人，上訴人並稱：「（提示偵卷第20頁，99年
  10 月23 日遭逮捕之被告，該人當日在警局拍攝之照片，有明
  顯的雙眼皮，有何意見？）…我記得他叫『阿輝』，好像住在
  臺北的新莊…」（本院卷第50頁筆錄）。
2.林俊吉警員稱：本件是其與同事吳子新2 人一起承辦，本件交
  通違規單是吳子新開的，雖然是「許耀煌」簽收，但其來法院
  開庭前有先比對犯罪嫌疑人留存之指紋，發現該留存指紋之人
  應是「許耀輝」而非許耀煌（本院卷第51頁筆錄）。
3.上訴人補稱：「（許耀輝為你的何人？）他是我的哥哥。我剛
  才說的『阿輝』就是許耀輝」（本院卷第51頁筆錄）。
(三)又經本院函請臺北縣政府警察局三峽分局查訪案外人呂悅怡（
  亦即本件交通違規單上記載，違規車輛車牌號碼BIY-768 號輕
  型機車所有人），經該局函覆以：呂悅怡於100 年2 月17日向
  警方表示，本件遭逮捕之被告照片（偵卷第20頁），照片上的
  人真實姓名為許耀輝，而經警方調查許耀輝（男、身分證統一
  編號：Ｚ000000000、50年8 月28日生）為許耀煌之兄，現因違
  背安全駕駛案件，經桃園地方法院檢察署於98年4 月10日以桃
  檢玲執癸緝字第001275號發布通緝等語，有新北市政府警察局
  三峽分局100 年2 月18日新北警峽字第1000005514號函及附件
  查訪筆錄、個人基本資料查詢結果、相片影像資料查詢結果及
  查捕逃犯作業查詢報表各1 份在卷（本院卷第60～67頁）。
(四)林俊吉警員再於100 年3 月7 日以職務報告書，略稱：新竹縣
  政府警察局竹北分局六家派出所警員吳子新與林俊吉，於99年
  10月23日14時52分查獲本件酒後駕車公共危險案件，嫌疑人許
  耀輝謊報其手足許耀煌姓名，致許耀煌背負公共危險罪名，經
  內政部警政署刑事警察局指紋比對之鑑識報告結果，顯示當時
  公共危險嫌疑人為許耀輝而非許耀煌等語（本院卷第97頁），
  並檢附內政部警政署刑事警察局99年11月5 日刑紋字第099015
  5127號函及許耀輝、許耀煌指紋卡各1 件（本院卷第80～82頁
  ）。
  綜上(一)～(四)，可認本案為警當場查獲後，由司法警察、檢察官
  逮捕、偵訊之真正行為人為上訴人許耀煌之兄即上述之「許耀
  輝」其人，許耀煌辯稱係遭冒名應訊等語，應屬可採。又因許
  耀輝冒用其弟許耀煌之名，致使檢察官之聲請簡易判決處刑書
  、本院簡易判決均誤載為「許耀煌」，此為姓名錯誤而已，檢
  察官所追訴及本院所審判之真正被告（即應接受審判之人）仍
  為之前到場應訊之許耀輝，並非未到場之許耀煌，亦即簡易判
  決之效力僅及於許耀輝，而不及於被冒名之許耀煌，從而，許
  耀煌既非真正受判決之人，其提起本件上訴，於法不合，且無
  從補正，本院爰不經言詞辯論，判決駁回許耀煌之上訴。
三至於本院99年度竹北交簡字第693 號刑事簡易判決記載該案被
  告為「許耀煌」之訛誤，應另行由原審裁定更正為「許耀輝」
  ，而許耀輝於收受原審裁判後，如有不服，應另循法律途徑為
  救濟；另本件上訴人許耀煌之全國前案紀錄資料，亦應須另循
  行政途徑予以塗銷，併此敘明。至於許耀輝於簽收本件交通違
  規單及接受警詢、檢察官訊問時，冒「許耀煌」之名應訊並偽
  簽「許耀煌」署名部分，亦宜由臺灣新竹地方法院檢察署檢察
  官另行偵處之。
據上論斷，依刑事訴訟法第455 條之1 第1 項、第3 項、第367
條前段、第372 條，判決如主文。
中    華    民    國    100     年    3     月   18   日
                      刑事第三庭審判長法  官  魏瑞紅
                                      法  官  林惠君
                                      法  官  周美玲
以上正本證明與原本無異。
本件不得上訴。
中    華    民    國    100    年    3     月    18   日
                                    書記官  蕭惠婷